臺灣高雄地方法院刑事判決　　　　　　　95年度易字第1860號
公　訴　人　臺灣高雄地方法院檢察署檢察官
被　　　告　乙○
　　　　　　　　　　（另案於臺灣高雄女子監獄執行中）
　　　　　　丙○○
　　　　　　　　　　（另案於臺灣高雄監獄執行中）
上列被告因贓物案件，經檢察官提起公訴（95年度偵字第17123
號），本院判決如下：
    主  文
丙○○免訴。
乙○無罪。
    理  由
壹、公訴意旨略以：被告丙○○前因違反肅清煙毒條例、麻醉藥
    品管理條例案件，經法院分別判處有期徒刑3 年2 月、5 月
    確定，接續其違反肅清煙毒條例等案件徒刑之執行，執行指
    揮書執畢日期為民國89年12月2 日；被告乙○前因違反麻醉
    藥品管理條例案件，經法院判處有期徒刑7 月確定，接續其
    另犯違反麻醉藥品管理條例等案件徒刑之執行，執行指揮書
    執畢日期為87年8 月20日。詎其等均不知悔改，對於姓名、
    年籍不詳之人所交付之車牌號碼WA-4396 號（該車牌為丙○○之兄陳貞德所有）自用小客車（該車引擎號碼為L0000000
    E ，為戊○○所有）係來源不明，竟基於收受贓物之犯意聯
    絡，於不詳時日，在不詳地點，自上開姓名、年籍不詳之人
    處收受前開汽車，資為交通工具駕駛使用。並自91 年1月12
    日起至同年月14日止，駕駛該汽車至楊長華所有，出租與甲○○、林碧茹夫妻居住使用之屏東縣高樹鄉○○路27號房屋
    前共同竊取香菸、飲料、電表、電線等物。嗣經甲○○之子
    徐祥羽及其友人於同年月14日所當場發覺逮捕，報警處理。
    因認被告2 人均係涉犯刑法第349 條第1 項之收受贓物罪嫌
    等語。
貳、丙○○部分：
一、按案件經曾判決確定者，應諭知免訴之判決，刑事訴訟法第
    302 條第1 項定有明文。同一案件既經法院為本案之判決確
    定，依一事不再理之原則，不許再為訴訟客體，更受實體上
    裁判。實質上或裁判上一罪之案件，檢察官雖僅就其一部起
    訴，依刑事訴訟法第267 條規定，其效力及於全部，法院亦
    得就其全部加以審判。故法院雖僅就其一部判決確定，其既
    判力仍及於全部。如犯一罪而其方法或結果之行為犯他罪名
    者，修正前刑法第55條既規定從一重處斷，是則牽連犯之一
    部如曾經實體上之判決確定，其效力既及於全部，即就其所
    牽連之全部事實發生既判力。倘檢察官復就該牽連事實之他
    部分，即其所犯之他罪名重行起訴，法院即應諭知免訴，無
    再就所犯罪名論科之餘地（最高法院27年上字第2851號、28
    年度上字第3833號、50年台非字第108 號判例意旨參照），
    合先敘明。
二、訊據被告丙○○固坦承：我是在91年1 月12日晚上6 點在被
    害人甲○○、林碧茹夫妻居住使用位於屏東縣高樹鄉○○路
    27號之房屋旁之空地，向綽號「阿源」的男子收受本件贓車
    ，該車是我向阿源借用的，借用之後我就掛上WA-439 6 號
    車牌等語甚詳（見本院卷第52頁），惟被告丙○○亦供稱：
    我借用這輛贓車是要作為竊盜用的交通工具等語明確（見本
    院卷第52頁），觀諸被告丙○○與被告乙○2 人於91年1 月
    12日起至同年月14日，在屏東縣高樹鄉○○路27號房屋前，
    共同持可充兇器使用之破壞剪竊取甲○○、林碧茹夫妻之菸
    酒、飲料、現金新台幣2 萬元、電線、電錶等情，被告丙○○部分業經屏東地方法院於91年12月23日以91年度易字第
    987 號判處有期徒刑2 年確定，此有該判決書及臺灣高等法
    院被告前案紀錄表各1 份在卷可憑，則被告本件被訴收受贓
    物罪嫌，顯與其前案經判決確定之加重竊盜犯行，顯具有方
    法、結果之牽連關係，依修正前55條之規定屬牽連犯之裁判
    上一罪關係，應從一重處斷（按關於牽連犯之規定雖於95
    年7 月1 日起刪除適用，依修正後規定，被告所犯收受贓物
    罪嫌如經認定有罪即須與前案之加重竊盜罪分論併罰，惟被
    告丙○○行為時係於95年7 月1 日之前，依刑法第2 條第1
    項「從舊從輕」之原則，自應適用較有利於被告丙○○之行
    為時法，亦即修正前刑法第55條關於牽連犯之規定甚明），
    被告丙○○前案所犯之加重竊盜罪既經判決確定，揆諸前揭
    法文規定及說明意旨，自應就被告丙○○本件被訴屬牽連犯
    行一部之收受贓物罪嫌，諭知免訴之判決，以資適法。
參、被告乙○部分：
一、被告乙○本件被訴贓物犯行與其前揭與被告丙○○共同加重
    竊盜犯行部分（被告乙○該部分犯行業經臺灣高等法院高雄
    分院於92年5 月28日以92年度上易字第398 號判處有期徒刑
    1 年確定）是否具牽連犯關係乙節，經本院促請公訴檢察官
    表明意見，公訴檢察官僅表示由本院依法認定（見本院卷第
    76頁），而本院依本件起訴書所載犯罪事實，無從認定偵查
    檢察官認被告乙○本件被訴收受贓物罪嫌與其前案之加重竊
    盜犯行是否具有方法、結果之牽連關係，復以偵查檢察官既
    就被告乙○本件犯行另行起訴，堪認公訴意旨係認被告乙○
    本件被訴收受贓物罪嫌與其前案之加重竊盜罪不具牽連犯之
    裁判上一罪關係，應屬無疑，合先敘明。
二、按犯罪事實應依證據認定之，無證據不得認定犯罪事實；又
    不能證明被告犯罪或其行為不罰者，應諭知無罪之判決；刑
    事訴訟法第154 條第2 項、第301 條第1 項分別定有明文。
    次按，事實之認定，應憑證據，如未能發現相當證據，或證
    據不足以證明，自不能以推測或擬制之方法，以為裁判基礎
    ；又認定不利於被告之事實，須依積極證據，苟積極證據不
    足為不利於被告事實之認定時，即應為有利於被告之認定，
    更不必有何有利之證據；又刑事訴訟上證明之資料，無論其
    為直接或間接證據，均須達於通常一般之人均不致有所懷疑
    ，而得確信其為真實之程度，始得據為有罪之認定，若其關
    於被告是否犯罪之證明未能達此程度，而有合理性懷疑之存
    在，致使無從形成有罪之確信，根據「罪證有疑，利於被告
    」之證據法則，即不得遽為不利被告之認定，有最高法院40
    年台上字第86號、30年上字第816 號、76年度台上字第4986
    號分別著有判例意旨可資參照。
三、公訴意旨認被告乙○涉有上開犯行，無非係以證人徐祥羽、
    林碧茹、陳貞德（即被告丙○○之胞兄）、被害人戊○○之
    證詞、贓物認領保管單1 張、屏東縣警察局車輛尋獲電腦輸
    入單1 紙等事證，為其主要論據。惟訊之被告乙○堅詞否認
    有何收受贓物犯行，辯稱：伊根本不知被告丙○○有收受被
    害人戊○○失竊之贓車，伊從未坐過該車，前案加重竊盜案
    件為警查獲時，伊係乘坐在另一車輛即XG-6620 號車輛等待
    被告丙○○等語。
四、經查，被告丙○○於91年1 月12日晚上6 點向綽號「阿源」
    之人收受本件贓車，當時被告乙○並不再場，其嗣後再掛上
    WA-4396 號車牌於該贓車使用，供作其前往行竊並載送贓物
    之交通工具，91年1 月14日其係駕駛XG-6620 號車輛搭載乙○至屏東縣高樹鄉○○路27號房屋附近後，告知被告乙○先
    在該車等候，即自行下車駕駛本件贓車至屏東縣高樹鄉○○
    路27號房屋前行竊，被告乙○不知道其有向「阿源」收受
    本件贓車，其也未告知被告乙○上情等節，業經證人即被告
    丙○○於本院審理時證述甚詳（見本院卷第66頁至第68頁）
    ，且被告乙○前案之加重竊盜案件確係於XG-6620 號車輛上
    為警查獲，業經證人即查獲員警莊丁瑞於偵查中結證明確（
    見臺灣屏東地方法院檢察署91年度偵字第554 號卷第40頁反
    面），並有XG-6620 號車輛之查獲照片1 張附卷可憑（見臺
    灣屏東地方法院檢察署91年度偵字第544 號卷第43頁），而
    XG -6620號車輛係車主謝士元借予被告丙○○之胞兄陳貞德
    使用，陳貞德再借予被告丙○○使用等情，業經證人陳貞德
    於偵查中證述明確（見臺灣屏東地方法院檢察署91年度偵字
    第554 號卷第85頁至第86頁），並有車籍作業系統- 查詢認
    可資料乙份在卷可參（見臺灣屏東地方法院檢察署91年度偵
    字第554 號卷第47頁），足見證人即被告丙○○前揭證述，
    確堪採信，是公訴人所舉事證尚不足以使本院確信被告乙○
    確有收受被害人戊○○失竊車輛之犯行，而尚有合理懷疑存
    在，揆諸前揭法文規定及判例意旨，自應為被告乙○無罪之
    諭知，以昭審慎。
據上論斷，應依刑事訴訟法第302 條第1 款、第301 條第1 項前
段，判決如主文。
本案經檢察官丁○○到庭執行職務。
中　　華　　民　　國　　96　　年　　2 　　月　　15　　日
                  刑事第十二庭  審判長法　官  施柏宏
                                      法  官  洪能超
                                      法  官  林書慧
以上正本證明與原本無異。
如不服本判決，應於判決送達後10日內，向本院提出上訴狀。
中　　華　　民　　國　　96　　年　　2 　　月　　16　　日
                                      書記官  鍾錦祥
